臺灣高等法院臺中分院刑事判決　　　　　　　　　　　　九十年度上重訴字第二號
　　　上　訴　人　臺灣台中地方法院檢察署檢察官
　　　上　訴　人
　　　即　被　告　庚○○
　　　選任辯護人　張柏山
　　　被　　　告　甲○○
　　右二人共同
　　選任辯護人　　張柏山
右列上訴人等因被告等殺人案件，不服臺灣台中地方法院八十九年度重訴字第八一七
號中華民國八十九年十二月十二日第一審判決（起訴案號：臺灣台中地方法院檢察署
八十八年度偵字第二三八六九號），提起上訴，本院判決如左：
    主 　 文
原判決撤銷。
庚○○共同連續殺人，累犯，處無期徒刑，褫奪公權終身。
甲○○、乙○○共同連續殺人各處有期徒刑拾參年。
    事　  實
一、庚○○前於民國八十一年間因殺人未遂案件，經原審法院判處有期徒刑三年確定
    ，於八十三年十月五日執行完畢。
二、庚○○係乙○○（起訴書誤載為甲○○）之朋友，乙○○、甲○○則係兄弟關係
    。甲○○與壬○○、巫瑞清、巫德田、丙○○均居住於中市○○區○○路四六七
    巷一號「我城一期大樓」。緣甲○○於民國八十八年十二月初令黃盟欽設法取得
    他人之國民身分證以供其使用，黃盟欽乃轉囑壬○○（由臺灣臺中地方法院檢察
    署檢察官自動檢舉另案偵辦）設法取得他人之國民身分證五、六枚以供交付甲○○，壬○○遂藉與巫瑞清同住一室之機會，竊取巫瑞清置於住處房間內之國民身
    分證交與甲○○使用，事為巫瑞清獲悉，巫瑞清要求甲○○應歸還其國民身分證
    ，然為甲○○所拒，並告以業已將其國民身分證丟棄，因而引發巫瑞清、甲○○
    間孳生嫌隙。八十八年十二月五日凌晨二時許，甲○○曾呼叫黃盟欽及王某女友
    陳蔚珍於台中市○○路與陳平路口旁之薑母鴨店會面，席間王某提及伊見巫氏兄
    弟及丙○○在該大樓大廳內坐，因與巫、施三人發生不愉快口角，見人多不敢進
    大樓，而巫德田極不友善會害怕出事，陳女即表示自己經營店內少年仔很多，可
    帶回大樓以壯聲勢，以免被欺負。是日凌晨四時三十五分許，甲○○邀其兄乙○○及與乙○○同行之友人即有殺人未遂前科之庚○○前往台中市○○區○○路四
    六七巷一號甲○○所居住之「我城一期大樓」一樓管理室解決爭端。此時，巫德
    田即上前質問甲○○有關擅取巫瑞清國民身分證之事，因甲○○仍否認其事，巫
    德田乃上樓至其住處邀巫瑞清、丙○○下樓質問甲○○，雙方未及開始談判，即
    互相仇視，甲○○等一方即說談不攏就給他死，共具有殺人犯意聯絡，丙○○即
    因不滿庚○○說話態度，而以手中所持茶杯中之熱茶潑灑庚○○，庚○○不甘受
    辱，竟基於殺人概括之犯意，先迅速抽出身上所攜之尖刀乙把（未據扣案），刺
    向丙○○之左腹部，致丙○○受有左腹穿刺傷、小腸穿孔之創，丙○○驚呼「你
    怎麼拿刀殺人」，巫德田、巫瑞清聞言急欲護衛丙○○，並圖攔阻庚○○逃走，
    此時，甲○○、乙○○見庚○○持刀殺人，甲○○即架住丙○○，乙○○即與庚○○打殺巫德田、巫瑞清兄弟，巫氏兄弟亦予反擊，混戰中，庚○○即續持刀揮
    刺巫德田、巫瑞清之身體要害胸腹處，致巫德田(1)左額部割劃傷(2)左顴顳部銳器
    創，其創口呈橫式梭狀約長五．○乘一．二公分，深及骨質部。(3)左胸部（鎖骨
    中線下二一公分處）銳器創，其創口呈梭狀斜向右肩走向約長四．○乘二．○公
    分，深及胸腔部且滲流大量血液。(4)右胸部（鎖骨中線下三六公分）銳器創，其
    創口成梭狀斜向左肩走向約長二．三乘寬一．二公分，深及皮下組織。(5)右胸外
    側部銳器創，其創口成梭狀約長○．四乘寬○．二公分，深及皮下組織。(6)腹部
    （臍上三公分）銳器創，其創口成橫式梭狀約長約六．五乘寬二．○公分，深及
    腹腔致腸管外露合併腸道貫穿性損傷。(7)左前臂部多發性銳器創三處，經創口重
    建各約長四．○乘寬一．二公分，長三．○乘寬一．○公分及長二．五乘寬一．
    ○公分，深及皮下肌層。(8)左大腿部銳器創，其創口呈梭狀約長五．○乘寬三．
    ○公分，深及皮下組織。(9)右膝前部擦傷；致巫瑞清(1)左胸部（鎖骨中線下二八
    公分，乳頭下方）銳器創，其創口呈垂直梭狀約長二．五乘寬一．五公分，深及
    皮下。(2)右腋窩部銳器創約長一六．○乘寬七．○公分，其創口深及皮下組織及
    肌層致腋部肌層及動靜脈斷離且滲流大量血液。(3)右腹股溝部有陳舊性針孔三處
    合併皮下出血。(4)左大腿內側部銳器創，其創口呈垂直梭狀約長三．○乘寬○．
    八公分，深及皮下組織。(5)左肘窩部多發性銳器創，其創口呈雞爪樣，經皮層比
    對係三處銳器創，分約長三．○乘寬一．七公分，長四．五乘寬一．五公分及長
    七．○乘寬一．五公分，其創口深及皮下組織及肌層致肌層斷離。巫德田、巫瑞
    清、丙○○三人經送醫後，丙○○經手術急救始倖免於難，然巫德田終因外傷性
    休克、胸、腹部銳器創合併腸管損傷、大出血而死亡，巫瑞清則因外傷性休克、
    上肢、腋窩部銳器創合併大出血而死亡。庚○○見巫德田、巫瑞清均已倒地，立
    即偕同乙○○、甲○○兄弟逃逸，倉促間庚○○之國民身分證及筆記簿乙本遺留
    現場，經警循線查緝中，庚○○乃於同年月六日中午十二時許聯絡乙○○、甲○○兄弟出面投案。
三、案經台中市警察局第五分局移送臺灣臺中地方法院檢察署檢察官偵查起訴。
    理　  由
一、訊據被告庚○○、甲○○、乙○○固不諱言有於右揭時、地與被害人巫德田、巫
    瑞清兄弟及丙○○等人發生肢體衝突之事實，惟矢口否認有何殺人之犯行，一致
    辯稱：丙○○以熱茶潑灑庚○○後，即大喊「打給他死」（台語發音），隨即有
    最少八人以上分別自樓梯、地下室、大門衝出，分持至少六支以上之棒球棍等物
    品圍毆伊等三人，對方並有一人持刀刺傷乙○○膝蓋，庚○○乃上前搶下對方所
    持刀子，為求自衛混亂中不慎將巫氏兄弟刺死云云。惟查：
　(1)目擊證人壬○○、己○○於警訊及檢察官偵查中均證陳，事發時現場只有王氏兄
    弟及丙○○等一方三人，及對方即被告庚○○、甲○○、乙○○等三人在場，亦
    未見巫氏兄弟中有人持球棒、刀子，是庚○○持刀殺人逃離後，又返回現場取走
    兇刀等語（見中分五刑字第二五一０號警卷第一三、三十一、第三十六、三十七
    頁，偵字第二三八六九號卷第一五七、一五八、一六四頁）。足見巫氏兄弟及丙○○並未持有六支以上之棒球棍或另持刀子，更無所謂「打給他死」，且亦無所
    謂八人以上圍歐被告等三人，致引起彼等自衛而刺殺巫氏兄弟，何況一般人除非
    有超人武術，否則甚難空手奪取對手緊握之利刃，故被告三人之此項辯解乃無中
    生有卸責諉過之詞，並無可採。
　(2)證人黃盟欽於警訊中證稱：「王仔（指甲○○）大約於二時二十分（凌晨）許打
    我0000000000號行動電話要我至中清路與陳平路薑母鴨店前碰面，我
    即依約前往，在路旁與綽號「王仔」及其太太（應係女友）陳蔚珍聊天，「王仔
    」表示經過大樓前見巫、施等人在大樓廳內坐，因與巫、施二人發生不愉快口角
    見人多不敢進入大樓，而巫德田極不友善會害怕，當時「王仔」太太陳蔚珍即表
    示自己經營店內少年仔很多，可帶回大樓，以壯聲勢，以免被欺負，當時我勸「
    王仔」息事寧人等語（見同偵卷第三十五頁背面），其於檢察官偵查中亦證稱，
    其確有與甲○○、陳蔚珍在薑母鴨店見面，陳蔚珍有說ＫＴＶ店內小弟很多，可
    壯壯膽，甲○○有說要好好談，其有向甲○○轉達巫氏兄弟他們要修理他等情（
    見同偵卷地二０七—二０八頁）。告訴人丙○○亦於檢察官偵查中指訴：「他們
    進來時就說談不攏，就給他死」云云（見同偵卷第二０八頁正面）。足見甲○○
    已面臨不得不與巫氏兄弟及丙○○一決生死之壓力，其因與陳蔚珍店內之少年不
    熟，乃轉而電請其胞兄乙○○帶同有殺人未遂前科之庚○○來打殺，乃理所當然
    ，此觀，被告三人一進我城一期大樓管理室，並不與巫氏兄弟討論身分證返還之
    事，且未談判如何解決糾紛，即發生仇視言語衝突，引發打殺，為時僅數分鐘即
    有二人當場斃命，一人命中要害，彼則相率緊急逃離現場，即可見其端倪。次查
    ，被告甲○○、乙○○雖未帶刀，然乙○○係庚○○之友人，為甲○○之胞兄而
    同行三人要去與有嫌隙之人談判，必有相當之心理準備，其中何人持有刀械必互
    有照會而彼此知情，此乃是理之所然，而彼三人深夜四時許不就寢，竟帶刀前往
    與之勢不兩立之巫氏兄弟及丙○○好好談，到場時又不談，即怒目相視，言語衝
    突，並拔刀相向，甲○○不抱住庚○○，反而架住被殺之丙○○，乙○○甚至與
    庚○○打殺巫氏兄弟，至彼二人倒地，才拔腿脫離，何況甲○○如未架住丙○○
    ，乙○○未參與打殺，以庚○○一人之力，又何能於瞬間揮刺身高均一八０公分
    以上，非常壯碩之巫氏兄第二人共十餘刀，並使其二人傷重不治死亡，此亦經法
    醫丁○○結證在卷，故甲○○、乙○○顯與庚○○有殺人之犯意聯絡及行為分擔
    。
　(3)至於戊○○雖證稱其先離開，當走到大門口外面，就突然聽到大廳內有打架聲音
    ，於是其就回頭看裡面，就看到其中一人拿刀子，另其他人拿球棒圍住庚○○、
    乙○○、甲○○，當時現場所有人都站立，其看很害怕，就去停車處開車離去云
    云。第查，目擊證人壬○○、己○○均稱戊○○先行離去，且現場僅有庚○○先
    持刀殺人，該刀事後亦由庚○○取走，且現場亦未遺留棒球棍，故戊○○所言乃
    係與被告等三人事後勾串、迴護之詞，自無可採，何況庚○○係其乾哥哥，所言
    難免偏頗，要難置信。另陳蔚珍雖證稱其未與甲○○、黃盟欽在上開薑母鴨店會
    面及黃盟欽所證述情節，然黃盟欽堅稱確有其事，且陳蔚珍與甲○○有男女朋友
    關係所言難免偏頗，自不足據有利被告之認定，又丙○○對現場就有無人持有棒
    球棍，何方持有，均游移其詞，亦難據為有利被告之認定。再者，庚○○、乙○○身上雖有傷，然在混戰中難免受傷，亦不能因此即可解免其罪責。
  (4)被告庚○○另以死者身上有雞爪樣傷痕，辯稱死者應係因其同夥持破酒瓶欲攻擊
    被告，而遭其同夥不小心誤殺云云。然查：被害人即死者巫瑞清之左肘窩部固受
    有「多發性銳器創，其創口呈雞爪樣」之傷痕，其傷痕依卷附相驗屍體驗斷書之
  　部位圖所示係呈「　」狀，而依證人黃盟欽之證述，案發前之同日凌晨一時許，
    其與巫德田、己○○等人在案發現場喝酒時，所飲用之酒類係啤酒及高梁酒，則
    被害人巫瑞清所受雞爪樣傷痕如係破酒瓶所致，應呈圓弧狀，要不致呈「　」狀
    ，已難認巫瑞清所受前揭雞爪樣傷痕係破酒瓶所致，況由死者巫德田、巫瑞清所
    受諸多傷害觀之，除巫瑞清所受前揭雞爪樣傷痕一處外，其餘均係屬銳器創，並
    無其他雞爪樣傷痕，並核之巫德田、巫瑞清致死之原因分別係「外傷性休克，胸
    、腹部銳器創合併腸管損傷，大出血」、「外傷性休克，上肢、腋窩部銳器創合
    併大出血」，巫瑞清所受上揭雞爪樣傷痕並非其致死之原因，況死者巫德田、巫
    瑞清所受諸多傷害均係在身體之正面，其等身體之背面並無創傷，顯見巫德田、
    巫瑞清均係遭正面之近身攻擊致死，微論在正面近身攻擊之情況下，鮮有誤傷之
　　情事，況被害人一方當時僅有丙○○、巫德田、巫瑞清三人，已如前述，三人均
    係熟識且同住一屋之人，在正面攻擊之情況下更無誤傷之可能，且其等如係遭同
    夥誤傷，橫諸常情，誤傷一刀必即停手，焉有連續狠下多刀之理，被告庚○○辯
    稱死者係遭其同夥以破酒瓶誤傷致死，亦無足採信。另被告庚○○一再辯稱案發
    現場之「我城一期大樓」管理室大廳，於案發時各住戶均可透過監視器直接觀看
    大廳之訪客，足見該大廳應有錄影，而質疑應尚有一捲大廳錄影帶未據扣案。然
    查，案發現場之「我城一期大樓」管理室大廳於案發當時並無錄影之設備，僅有
    對外之監視錄影，業據證人己○○於案發當日檢察官偵訊中詢以「你們大樓錄影
    帶有錄到否」時，即陳明：「錄影帶是對外照的」，於本院調查中，仍結證稱：
    「（大樓大廳）案發時沒有錄影機，現在才有。」等語甚明，核與證人即警員韋
    清龍證述扣得之錄影帶係乙捲相符，參諸扣案錄影帶經原審法院勘驗之結果，係
    屬分割為十六格之分割畫面，分別監視大樓之大門、車道、地下室、電梯間、樓
    梯口、大廳等處，與一般大樓之監視錄影設備雖設多處監視器、然係以分割畫面
    同時監看各該多處監視點，並將各該監視點仍以分割畫面之方式錄於同一錄影帶
    中之常情相符，被告質疑尚有一捲錄影帶未據扣案，亦難認有據，又扣案錄影帶
    經本院送請法務部調查局放大，及經本院前往我城一期大樓管理室及原審法院法
    警室勘驗，均難放大或看出清晰打殺畫面，有調查局發文及本院勘驗筆錄可按，
    故庚○○及其辯護人請求將該錄影帶翻拍、轉拷、放大，殊無可能。另扣案之棒
    球棍一支，據警局證物一覽表記載，係嫌犯帶同投案，依據常情如該球棒係丙○○、巫氏兄弟所持有，被告應無將之持走，再交警方之理，且行兇現場共有被害
    人三人之血跡，辯護人請求將之送請調查局ＤＮＡ鑑定是否有丙○○之血跡，核
    無必要。又據法醫丁○○結證，被害人之刀傷是否同一把銳器所傷，無法判斷，
    但巫瑞清左腋窩之雞爪樣傷口，不是破玻璃瓶類之物所傷，將被害人所受傷勢之
    資料送法務部鑑定，亦不可能鑑定出是否同一把銳器所傷（見本卷第九十、九十
    一頁），故辯護人請求將死者受傷資料送請法務部法醫研究所鑑定，殊不可能，
    均附此敘明。
　(5)被害人巫德田、巫瑞清因遭被告庚○○持刀揮砍，致巫德田(1)左額部割劃傷(2)左
    顴顳部銳器創，其創口呈橫式梭狀約長五．○乘一．二公分，深及骨質部。(3)左
    胸部（鎖骨中線下二一公分處）銳器創，其創口呈梭狀斜向右肩走向約長四．○
    乘二．○公分，深及胸腔部且滲流大量血液。(4)右胸部（鎖骨中線下三六公分）
    銳器創，其創口成梭狀斜向左肩走向約長二．三乘寬一．二公分，深及皮下組織
    。(5)右胸外側部銳器創，其創口成梭狀約長○．四乘寬○．二公分，深及皮下組
    織。(6)腹部（臍上三公分）銳器創，其創口成橫式梭狀約長約六．五乘寬二．○
  公分，深及腹腔致腸管外露合併腸道貫穿性損傷。(7)左前臂部多發性銳器創三處
    ，經創口重建各約長四．○乘寬一．二公分，長三．○乘寬一．○公分及長二．
    五乘寬一．○公分，深及皮下肌層。(8)左大腿部銳器創，其創口呈梭狀約長五．
    ○乘寬三．○公分，深及皮下組織。(9)右膝前部擦傷；致巫瑞清(1)左胸部（鎖骨
    中線下二八公分，乳頭下方）銳器創，其創口呈垂直梭狀約長二．五乘寬一．五
    公分，深及皮下。(2)右腋窩部銳器創約長一六．○乘寬七．○公分，其創口深及
    皮下組織及肌層致腋部肌層及動靜脈斷離且滲流大量血液。(3)右腹股溝部有陳舊
    性針孔三處合併皮下出血。(4)左大腿內側部銳器創，其創口呈垂直梭狀約長三．
    ○乘寬○．八公分，深及皮下組織。(5)左肘窩部多發性銳器創，其創口呈雞爪樣
    ，經皮層比對係三處銳器創，分約長三．○乘寬一．七公分，長四．五乘寬一．
    五公分及長七．○乘寬一．五公分，其創口深及皮下組織及肌層致肌層斷離；巫
    德田、巫瑞清經送醫後，巫德田仍因外傷性休克、胸、腹部銳器創合併腸管損傷
    、大出血而死亡，巫瑞清則因外傷性休克、上肢、腋窩部銳器創合併大出血而死
    亡，亦經臺灣臺中地方法院檢察署檢察官會同法醫師相驗屍體明確，製有勘驗筆
    錄、相驗屍體證明書、驗斷書在卷可按，並有相驗照片、現場照片附卷可稽，而
    被害人丙○○遭被告庚○○刺中左腹部，致左復穿刺傷、小腸穿孔等傷害，亦有
    財團法人私立中國醫藥學院附設醫院診斷證明書在卷可考。按胸腹部係人體重要
    器官密集分布之部位，以銳器砍殺或以外力撞擊，極易因傷及臟器而致人於死，
    此為一般人之通識，被告庚○○、甲○○、乙○○等自無不知之理，其等竟持刀
    於短短一分多鐘之時間內，連續猛力揮、刺被害人丙○○、巫德田、巫瑞清，致
    其等三人受有上開重創，足見被告庚○○等下手用力之猛，被告等下手之際有致
    人於死之犯意，至屬明灼，被告庚○○、甲○○、乙○○共同殺人之事證已臻明
    確，犯行勘以認定。
二、核被告庚○○、甲○○、乙○○等所為，就其等殺害被害人巫德田、巫瑞清致死
    部分係犯行法第二百七十一條第一項之殺人罪、就其等殺傷被害人丙○○部分係
    犯同法第二百七十一條第二項、第一項之殺人未遂罪。彼三人之間有犯意聯絡，
    行為分擔，應以共同正犯論。又被告等於同時同地以一殺人行為致被害人巫德田
    、巫瑞清二人於死，為想像競合犯，應從一重之殺人罪處斷。其殺害丙○○未遂
    後，再次殺巫德田等既遂，其間有先後之別顯係犯意概括，罪名相同，應論以連
    續犯，以殺人既遂罪論處，除本刑死刑、無期徒刑部分，不得加重外，並加重其
    刑。又被告庚○○前於八十一年間因殺人未遂案件，經原審法院判處有期徒刑三
    年確定，於八十三年十月五日執行完畢，有台灣高等法院被告全國前案紀錄表在
    卷可按，其於有期徒刑執行完畢後，五年以內再犯本件有期徒刑以上之罪，為累
    犯，應依刑法第四十七條之規定，加重其刑，惟本刑為死刑、無期徒刑部分無庸
    加重。原審就被告庚○○予以論罪科刑固非無見，然其未論庚○○以共同正犯，
    核有未合。且被告等殺害丙○○未遂後又殺害巫德田兄弟二人，應係成立連續犯
    ，原審認係屬接續犯，亦有未洽；又被告甲○○、乙○○犯罪事證已臻明確，前
    審未予依法論科，並有未當。公訴人即上訴人上訴意旨執此指摘原審判決不當，
    顯有理由，自應由本院將之撤銷改判。茲審酌被告庚○○素行不良，前犯殺人未
    遂罪，經執行完畢後，又刺殺巫德田、巫瑞清身死，使丙○○腹部受創，心狠手
    辣，而甲○○、乙○○僅因小事結怨，不思化解，卻邀同有殺人未遂前科之庚○○尋仇，造成巫氏兄弟二人死於非命，丙○○腹部受創，犯罪所生之損害甚大，
    且迄未賠償死者家屬之損害等一切情狀。科處被告庚○○無期徒刑，並依刑法第
    三十七條第一項之規定，宣告褫奪公權終身。科處被告甲○○、乙○○各有期徒
    刑十一年。至被告庚○○持以行兇之尖刀乙把，未據扣案，故不另為沒收之諭知
    。
據上論結，應依刑事訴訟法第三百六十九條第一項前段、第三百六十四條、第二百九
十九條第一項前段，刑法第二十八條、第五十六條、第二百七十一條第一項、第二項
、第四十七條、第五十五條、第三十七條第一項，判決如主文。
本案經檢察官辛○○到庭執行職務。
中　　　華　　　民　　　國　　　九十一　 年　　   三      月     十二   日
                                    臺灣高等法院臺中分院刑事第七庭
                                          審判長法  官　林　榮　龍
                                                法　官　謝　說　容
                                                法　官　黃　日　隆
右正本證明與原本無異。
如不服本判決應於收受送達後十日內向本院提出上訴書狀，其未敘述上訴之理由者並
得於提起上訴後十日內向本院補提理由書（均須按他造當事人之人數附繕本）。
                                                書記官  林　端　容
中　　　華　　　民　　　國　　　九十一　 年　　   三      月     十三   日
                                                                        Ｉ
